最高法院刑事判決　　　　　　九十六年度台上字第七六００號
上　訴　人　台灣高等法院高雄分院檢察署檢察官
被　　　告　甲○○
上列上訴人因違反毒品危害防制條例案件，不服台灣高等法院高
雄分院中華民國九十四年三月十八日第二審更審判決（九十四年
度上更(一)字第一號，起訴案號：台灣高雄地方法院檢察署八十九
年度偵字第一五八八六號），提起上訴，本院判決如下：
    主  文
原判決撤銷，發回台灣高等法院高雄分院。
    理  由
本件原判決以公訴意旨略稱：被告甲○○係設於高雄市○鎮區鎮
○路六十八號「光恩藥局」負責人，意圖營利並基於概括之犯意
，自民國八十九年五月間某日起，以每顆新台幣（下同）七．五
元之價格，向不詳年籍自稱「林子耀」之成年男子，購入俗稱FM
2之第三級毒品氟硝西泮（Flunitrazepam）藥錠（中文標示：羅
眠錠）一批，並以每顆二十元至五十元不等之價格，販賣予顏淑
芬等不特定人施用。嗣於八十九年七月十四日下午二時三十分許
，經警據報前往「光恩藥局」查獲，當場扣得氟硝西泮藥錠二三
二顆，因認被告涉犯毒品危害防制條例第四條第三項之販賣第三
級毒品罪嫌云云。惟經審理結果，認被告犯罪不能證明，因而撤
銷第一審之科刑判決，改判諭知被告無罪，固非無見。
惟查：（一）、認定事實與所憑證據不相適合者，即屬理由矛盾
，其判決當然為違背法令。本件被告於警詢時供稱：「（警方於
你所開設的光恩藥局一樓及二樓共查獲：未稅大衛杜夫洋菸共
二五０包。喜眠樂錠〈FM2 〉共四八一八顆共毛重九六三．六
公克。羅眠錠〈FM2 〉二三二顆〈1㎎有三十四顆，2㎎有一九
八顆〉毛重四六．四公克。以上一至三項證物為何人所有，做何
用途？）我所有，有些用來販賣，有些是自己服用」等語，有卷
附筆錄可稽（見警卷第一頁）。前揭詢問與答覆，係針對「以上
一至三項證物」係何人所有及做何用途而言，甚為明顯，並無語
意不明之情形。原判決僅摘錄其中部分文字，謂：「被告於警詢
中並未具體說明係喜眠錠或羅眠錠用來販賣，或二種藥錠均有販
賣行為，自不能單憑上開不明確之供述證據，遽認被告已自白犯
行，而採為不利被告之認定」云云（見原判決第四頁）。所為之
論述，核與卷證資料不符，難謂適法。（二）、被告於檢察官初
訊時供陳：「（俗稱FM2 之藥丸是如何來？）我向林子耀買的，
八十九年五月初在我家附近向林子耀購買交貨，每顆七．五元」
、「（為何在警局稱以十五至二十元不等之價格賣給一些認識的
人？）因我開設藥局，如果客人有症狀需服用此藥丸或有醫師處
方箋，我就會撥幾顆賣給他，必須我認識的人才會賣給他」、「
（羅眠錠二三二顆如何來？）我有在台大或榮總看腦神經外科，
醫生開給我的藥吃剩下來」、「（有無販賣羅眠錠給第三人？）
沒有，均是我自己服用」等語（見偵查卷第十、十一頁）。原判
決認為依前後供述之內容以觀，被告並未自白有販賣第三級毒品
犯行（見原判決第四頁）。但被告於偵查中及第一審均選任同一
沈姓律師為辯護人，該選任辯護人於九十年六月二十日向第一審
法院所提出之刑事答辯狀則記載：「一、被告甲○○對於八十九
年五月間出售FM2 （羅眠錠）予顏淑芳之事實，自警詢至檢察官
偵訊中及至鈞院審理時，均坦承不諱，足認被告已深知悔悟，犯
罪後態度極為良好……」等語，有卷附答辯狀一紙可查（見第一
審卷第三十頁）。上開答辯狀被告有否過目？如被告曾過目而未
反對，是否顯示被告亦認可上開狀載內容？原判決對此未予說明
，即為相反之論斷，於法亦有未洽。（三）、扣案之2㎎ 羅眠錠
，總共有一九八顆（見警卷搜索扣押證明筆錄），已超過行政院
國軍退除役官兵輔導委員會台北榮民總醫院開給被告之八十四顆
（見原審上訴卷第五十七頁），被告於原審法院前審亦供認曾以
每顆七．五元之價格，向「林子耀」購入FM2 藥錠（中文標示：
羅眠錠）一批（同上卷第八十頁），且證人顏淑芳於偵查中結證
：曾去「光恩藥局」向被告買過「615」（羅眠錠藥粒上有「615
」的符號，見原審上訴卷第四十頁勘驗筆錄），買三顆，一顆五
十元等語（見偵查卷第六十四頁），究竟被告是否曾向「林子耀
」購入前述第三級毒品？若然，是否如公訴意旨所稱係意圖營利
而販入？事實仍有待調查釐清，此與判斷被告有無販賣第三級毒
品犯行，至有關係。原審未予詳查究明，遽認不能證明被告犯罪
，尚嫌速斷，有查證未盡及理由不備之違誤。以上或為上訴意旨
所指摘，或為本院得依職權調查之事項，應認原判決仍有撤銷發
回之原因。
據上論結，應依刑事訴訟法第三百九十七條、第四百零一條，判
決如主文。
中　　華　　民　　國　九十六　年　 十二 　月　二十八　日
                      最高法院刑事第五庭
                          審判長法官  林　增　福
                                法官  邵　燕　玲
                                法官  張　清　埤
                                法官  陳　世　雄
                                法官  蔡　國　在
      本件正本證明與原本無異
                                      書  記  官
中　　華　　民　　國　九十七　年    一    月  　三    日
                                                      Ｑ
